臺灣新竹地方法院民事判決　　　　　　　　 95年度國字第2號
原　　　告　丙○○
訴訟代理人　葉文博律師
被　　　告　新竹市政府
　　　　　　（即新竹市○○路燈管理所之承受訴訟人）
法定代理人　乙○○
訴訟代理人　楊隆源律師
上列當事人間國家賠償事件，本院於民國95年12月14日言詞辯論
終結，判決如下：
    主      文
被告應給付原告新台幣壹拾陸萬玖仟壹佰玖拾貳元，及自九十五
年六月六日起至清償日止，按年息百分之五計算之利息。
原告其餘之訴駁回。
訴訟費用由被告負擔百分之三十二，餘由原告負擔。
本判決第一項得假執行。
    事實及理由
甲、程序方面：
一、按依國家賠償法請求損害賠償時，應先以書面向賠償義務機
    關請求之；賠償義務機關拒絕賠償或自提出請求之日起逾30
    日不開始協議或自開始協議之日起逾60日協議不成立時，請
    求權人得提起損害賠償之訴，國家賠償法第10條第1項、第
    11條第1項定有明文。本件原告於起訴前，於民國（下同）
    94年5月2日以新竹市政府為賠償義務機關提起國家賠償之請
    求，經新竹市政府認其所屬下級機關即新竹市○○路燈管理
    所為賠償義務機關，而將卷證移由新竹市○○路燈管理所辦
    理，並副知原告，嗣新竹市○○路燈管理所於94年9月30 日
    以竹市公園字第0940002423號表明不予賠償等情，業據原告
    提出國家賠償請求書、新竹市○○路燈管理所函在卷可按（
    第12至15頁），堪認原告業已踐行請求國家賠償之先行協議
    程序。
二、又「國家機關因裁撤或改組而不存在者，其性質與法人因合
    併而消滅者相類，故其訴訟程序應類推適用民事訴訟法第
    169條第1項規定，在承受其業務之機關承受其訴訟以前當然
    停止」，最高法院89年度台上字第868號判例著有明文。查
    本件被告新竹市○○路燈管理所於95年7月1日業經裁撤併入
    新竹市政府，有新竹市政府令一紙附卷可稽（第82至84頁）
    ，是依前揭判例意旨，並類推適用民事訴訟法第169條第1項
    規定，新竹市政府聲明承受訴訟，核無不合，應予准許，先
    予敘明。
乙、實體方面：
一、原告起訴主張：
（一）緣原告丙○○於93年5月19日下午4時許，騎乘車牌號碼
      BWE-752號機車自新竹市○○路○段右轉三民路由南往北
      方向行駛，騎經門牌號碼三民路36號前，因位於道路旁所
      種植之大王椰子行道樹（下稱系爭樹木）之樹葉突然從空
      中掉落，原告根本來不及反應，當場便因被上開樹木之枝
      葉擊中人車倒地，致原告受有右橈股骨折併遠端橈尺骨關
      節脫位等傷害，經送醫急救後，目前仍持續醫治復健中。
（二）查被告係維護管理系爭樹木栽種事宜之主管機關，對該公
      路旁樹木設置管理不當致原告遭受上開傷害，被告理應負
      擔賠償之責。矧原告曾於94年5月2日依國家賠償法第3條
      第1項及第10條第1項之規定，以書面請求新竹市政府賠償
      所受損害，惟被告新竹市○○路燈管理所則於同年6月21
      日以竹市公園字第0940001444號函覆原告，表示原告於請
      求書內所檢附之相關證明文件尚難判斷交通意外事故及所
      受損害之因果關係，諭令原告於期限內再檢具證據俾利審
      查云云。然而，原告於所提出前開請求書時，業已檢附全
      部相關書證，至於在意外事故發生後，前來事故現場協助
      原告叫救護車送醫暨將系爭樹木掉落樹枝載走之證人丁○
      ○、戊○○以及在事故現場觀看之附近居民甲○○，雖能
      證明原告確係遭系爭樹木掉落樹枝所擊傷，但渠等就事發
      現場之所見所聞，實無法以書面方式提供，俾利審查，詎
      被告機關卻逕予認定原告方面逾期未檢附相關證明文件，
      而於94年9月30日以竹市公園字第0940002423號函示拒絕
      理賠，原告乃不得不提起本件訴訟。
（三）查原告向被告機關請求賠償之金額，合計為新台幣（下
      同）519,192元，茲將渠所受損害之項目及金額細目析陳
      如下：
  １、醫療費用部分：計13,192元。
　２、喪失或減少勞動能力之損失部分：原告於上開意外事故發
      生時係在北區房屋仲介股份有限公司擔任業務員乙職，每
      月所受領之薪津除固定本薪，業務獎金及全勤獎金等，惟
      因上開意外事故之發生，導致原告除無法正常推展買賣不
      動產之業務外，更直接影響原告之實際出勤狀況，致使原
      告無法按往例領取公司每月份支付之全勤津貼3,000元，
      就此部分之損失而言，原告至少得請求93年5月份及6月份
      之全勤津貼損失合計6,000元。
  ３、精神慰藉金部分：緣原告之配偶於87年間在中國大陸境內
      經商失蹤迄今未歸，而家中尚有三名在學子女亟待養育，
      是端賴原告在外工作以賺取全家所需之經濟收入，惟因原
      告意外遭受上開事故後，導致右手骨折，除造成日常生活
      不便外，且必須經常前往醫院治療、復健，對其精神上自
      帶來極大痛苦，為此，原告謹依前揭法律規定，請求賠付
      500,000元之精神慰撫金。
（四）對被告抗辯之陳述：
  １、證人戊○○證稱：「我是接到原告的電話，原告說她被椰
      子樹之樹枝砸到，叫我去幫忙她，當時聽她講話的聲音很
　　　痛苦，後來我有去現場，並打電話叫孫主管來現場，我有
　　　把枯葉帶回去公司，但事隔太久，已經爛掉被丟棄。」等
      語。得見渠當時接獲原告求救電話時，原告講話之聲音十
      分痛苦，而原告在此等身心遭受巨大痛苦狀況下，又豈能
      捏造虛偽不實之說法，以圖矇騙他人？是觀諸一般經驗法
      則而言，證人戊○○所言原告係因被椰子樹之樹枝砸到而
      受傷等語，當屬實在。至於證人戊○○之上開證詞，與原
      告於本件訴訟時所陳述之內容，用字雖略有不同，但所謂
      「被椰子樹之樹枝砸到」之說法，實乃原告在人車倒地受
      傷急迫之情形下，簡單扼要地以口語方式描述事發當時伊
      被突然從天空落下之椰子樹之樹枝影響致人車倒地受傷之
      情景，此與原告於本件訴訟時所陳述之內容相較，意涵並
      無任何出入可言，是被告以此為由主張證人戊○○不足信
      採，顯非合宜。再者，證人甲○○亦證稱：「我和我先生
      從外面回來要開大門時，聽到機車倒地的聲音，我回頭看
      看到原告倒在地上，大王椰子的枯葉在她旁邊，機車也倒
      地。……我自己也曾經騎機車，被椰子樹枯葉打中前車輪
      ，只是沒有打中我而已。……椰子樹枯葉掉下來的機率很
      高，即便現在也是一樣。」等語，足見證人甲○○雖未親
      眼目睹椰子樹之枯葉從天空落下以及原告因此人車倒地受
  　　傷之瞬間情況，但渠因居住在事發地點旁，經常看到路旁
      椰子樹之枯葉落下，事發當時並確曾聽見聲響，轉頭後立
      即看見原告及其所騎乘之機車皆倒臥在地上，而大王椰子
      的枯葉則在原告的身邊，是以，原告於事故當時係因遭受
      新竹市○○路36號路旁所種植之大王椰子樹突然掉落之樹
      枝，致人車倒地而受傷乙事，當屬實在。至於原告於機車
      倒地後，因受有傷勢且疼痛難耐，迅即送醫急救治療，雖
      未在事發後之第一時間立即報警處理，亦未由警方拍照存
      證，但此等情事並不足以影響原告確係因大王椰子樹枯葉
      突然掉落致傷之事實，是被告就此所為之辯詞，亦難成理
      。
  ２、被告雖又辯稱新竹市政府於管理期間均按年編列預算並委
      託廠商進行新竹市○○○道樹之修剪工程，其中新竹市○
      ○路段○道樹之修剪期間，分別為92年1月20日至25日、
      92年12月15日至18日；新竹市政府於93年2月27日將上開
      「公有公共設施即行道樹（即大王椰子樹）」移轉予新竹
      市○○路燈管理所管理，新竹市○○路燈管理所旋即按修
      剪周期而於93年11月3日至12月7日就上開路段實施修剪維
      護，足見無論新竹市政府或新竹市○○路燈管理所對於上
      開「公有公共設施即行道樹（即大王椰子樹）」之設置與
      管理並無欠缺云云。惟查被告自承其委託廠商就系爭路段
      進行行道樹之修剪工程期間，分別為92年1月20日至25日
      、92年12月15日至18日、93年11月3日至12月7日，故在92
      年12月18日至93年11月2日長達10月餘之期間，被告機關
      顯然並未就該等行道樹進行維護、管理或修剪，而本件原
      告係於93年5月19日在系爭路段突遭被告機關維護管理之
      大王椰子樹之枯葉掉落而受影響，致人車倒地受傷，故就
      事故發生之時間點而言，恰是在被告機關疏於維護管理之
      期間。況且，證人甲○○證稱渠有看過其他樹被修剪，但
      椰子樹沒看過他們怎麼修剪，因為樹太高；椰子樹枯葉掉
      下來的機率很高，即便現在也是一樣等語，亦足證被告機
      關對於上開「公有公共設施即行道樹（即大王椰子樹）」
      之設置，確實並未善盡維護及管理之責。
  ３、又被告機關對於系爭大王椰子樹之設置，並未善盡維護及
　　　管理之責，業如前述。而原告於事故發生當時，乃騎乘機
      車經過事發路段，固應注意車前狀況，但系爭大王椰子樹
      之枯葉因疏於修剪，突然從空中掉落，原告根本無法防範
      ，致人車倒地成傷。從而，原告所受傷害實源由被告機關
      對於系爭大王椰子樹未善盡維護及管理之責所致，二者間
      自有相當因果關係存在。且系爭大王椰子樹之枯葉突然從
      空中掉落，原告根本無法預見而加以防範，更無法從容閃
      躲以避禍，是原告就此等從天而降之災難，毫無應注意能
      注意而不注意之過失情事可言，自不得率爾援引過失相抵
      原則，以減輕被告機關之事責。
  ４、末查原告之配偶於87年間在中國大陸境內經商失蹤迄今未
　　　歸，而家中尚有三名在學子女亟待養育，端賴原告在外工
      作以賺取全家所需之經濟收入，惟因原告意外遭受上開事
      故後，導致右手骨折，除造成日常生活不便外，且必須經
      常前往醫院治療、復健，除對其身體造成痛楚及後遺症外
      ，亦對其精神上帶來極大痛苦，為此，原告依法請求賠付
      50萬元之精神慰撫金，當屬合理。
（五）為此聲明：被告應給付原告519,192元並自起訴狀繕本送
      達翌日起至清償日止，按年息百分之5計算之利息；訴訟
      費用由被告負擔。
二、被告則以：
（一）按當事人主張有利於己之事實者，就其事實有舉證之責任
      ，民事訴訟法第277條前段定有明文。原告主張伊係遭新
      竹市○○路36號前之大王椰子樹上所突然掉落之樹枝擊中
      ，致人車倒地而受傷，惟被告否認之。原告雖舉證人戊○
      ○、甲○○為證，惟查，證人戊○○於本院95年7月13日
      言詞辯論期日證稱：「我是接到原告的電話，原告說她被
      椰子樹的樹枝砸到，叫我去幫忙她。」，足見證人係接到
      原告電話後，始趕往事故現場之人，並非事故發生時在場
      見聞事故發生經過之人，戊○○並不能證明「原告係遭新
      竹市○○路36號前之大王椰子樹上所突然掉落之樹枝擊中
      ，致人車倒地而受傷」。矧且，戊○○証稱原告於電話中
      表示伊被椰子樹的樹枝砸到，惟原告於本院95年6月20日
      言詞辯論筆錄卻表示係椰子樹樹枝掉在伊車子的正前方。
      二者顯不相同，足見戊○○之證詞，無足採信。
（二）另證人甲○○結証稱：「我和我先生從外面回來要開大門
      時，聽到機車倒地的聲音，我回頭看看到原告倒在地上，
      大王椰子樹的枯葉在她旁邊，機車也倒地。」，倘證人所
      言非虛，則證人顯係聽到聲音才回頭，並未親自目睹原告
      機車倒地之情形，因此證人並無法證明原告機車倒地之原
      因。證人甲○○雖表示有看到枯葉，惟該枯葉究係突然掉
      落？亦或係早已掉落？證人並無法證明。再者，倘原告確
      係因大王椰子樹枯葉突然掉落地面，而致機車倒地，原告
      為何並未即時報警處理？為何未即時交由警方拍照存証？
      而竟然將枯葉載走？如此違情悖理之作法，焉能令人信其
      主張確為事實。綜上所陳，原告顯然並未舉證證明確係因
      大王椰子樹枯葉突然掉落地面，而致機車倒地並受傷。
（三）又新竹市○○路段○道樹之管理維護工作，原由新竹市政
      府掌理，新竹市政府於93年2月27日以府人任字第
      0930016646號令頒成立新竹市○○路燈管理所，並溯自93
      年1月2日生效。依新竹市○○路燈管理所組織章程第3條
      第3款規定，新竹市○○道樹之栽種及維護管理事項應由
      新竹市○○路燈管理所掌理。新竹市政府並於同年3月17
      日以府建生字第0930039087號將原屬所轄建設局所掌理之
      業務（含行道樹之栽種及維護管理）均移轉予新竹市○○
      路燈管理所管理。而被告新竹市政府於管理期間均按年編
      列預算並委託廠商進行新竹市○○○道樹之修剪工程，其
      中新竹市○○路段○道樹之修剪期間，分別為92年1月20
      日至25日、92年12月15日至18日。92年12月15日至18日之
      監工日報表中維護範圍之所以記載「公道一」，係因「公
      道一」與「三民路」相連，故將其合併維護，並以「公道
      一」表示。新竹市政府於93年2月27日將上開「公有公共
      設施即行道樹（即大王椰子樹）」移轉予新竹市○○路燈
      管理所管理，新竹市○○路燈管理所旋即按修剪周期而於
      93年11月3日至12月7日就上開路段實施修剪維護，足見無
      論新竹市政府或新竹市○○路燈管理所對於上開「公有公
      共設施即行道樹（即大王椰子樹）」之設置與管理，並無
      欠缺，至為明灼。
（四）次查，系爭「公有公共設施即行道樹（即大王椰子樹）」
      ，被告於92年12月15日至18日間曾實施修剪維護，距原告
      主張之事故發生日期即93年5月19日僅相隔5個月，系爭大
      王椰子樹會有枯葉掉落，容屬偶然之意外而已。原告於報
      案時陳述其當時車速僅約20公里，其速度顯然不快，且駕
      駛人本應注意車前狀況，因此縱有枯葉掉落，依原告當時
      之車速，顯然並非絕對不可閃躲與避免車禍之發生，本件
      之所以發生車禍，顯係原告過於慌張處理不當所致，揆諸
      前揭判決意旨，足見原告發生車禍而受傷，純屬偶然之事
      實而已，與大王椰子樹枯葉之掉落間，並無相當因果關係
      存在。故原告依國家賠償法第3條第1項規定請求被告應負
      損害賠償責任，顯無理由。
（五）末查損害之發生或擴大，被害人與有過失者，法院得減輕
      賠償金額，或免除之；重大之損害原因，為債務人所不及
      知，而被害人不預促其注意或怠於避免或減少損害者，為
      與有過失，民法第217條第1項及第2項分別定有明文。本
      件原告於報案時陳述其當時車速僅約20公里，則其速度顯
      然不快，且駕駛人本應注意車前狀況，因此縱有枯葉掉落
      ，依原告當時之車速，顯然並非絕對不可閃躲與避免車禍
      之發生，足見本件車禍之發生，顯然係因原告過於慌張處
      理不當所致，原告自應負部分過失之責任。又原告雖有受
      傷，但並非嚴重，工作也僅受些微影響，其竟請求50萬元
      之精神慰撫金，誠屬過高等語，資為抗辯。並答辯聲明：
      原告之訴駁回；訴訟費用由被告負擔。
三、兩造不爭執之事項：
（一）新竹市○○路36號前行道樹之維護管理事項，自93年1 月
      2日起由新竹市政府移轉予新竹市○○路燈管理所掌理，
      95年7月1日新竹市○○路燈管理所裁撤併入新竹市政府。
（二）原告於93年5月19日在新竹市○○路36號前發生車禍，致
      受有右橈骨骨折之傷害。當時行道樹之維護管理事項之主
      管機關為新竹市○○路燈管理所。
四、本件經協議兩造整理並確認爭點為：
（一）原告是否係遭路旁大王椰子樹上突然掉落之樹枝擊中致人
      車倒地而受傷？
（二）被告就新竹市○○路36號前之行道樹（即大王椰子樹等）
      之設置與管理有無欠缺？
（三）設如被告就上開『公有公共設施即大王椰子樹』之管理有
      欠缺，惟上開欠缺，與原告之受傷事故，有無相當因果關
      係？
（四）被告如應負損害賠償責任，則原告就本件損害是否與有過
      失，而有過失相抵之適用。原告請求賠償之金額是否合理
      ？
五、茲就上開爭點分述如下：
（一）原告確係因新竹市○○路36號前之系爭樹木掉落之枯葉碰
      觸，因而人車倒地受傷：
      原告主張其於93年5月19日下午4時許，騎乘車號BWE-752
      號機車途經新竹市○○路36號前，遭系爭樹木枯葉突自空
      中掉落擊中，致其猝不及防人車倒地而受傷等情，業據提
      出現場照片一幀及診斷證明書一紙為證。且證人即新竹市
      ○○路34號之住戶甲○○到院證稱：「（93年5月19日那
      天，原告在三民路36號前發生車禍，當時有無看到？）我
      和我先生從外面回來要開大門時，聽到機車倒地的聲音，
      我回頭看看到原告倒在地上，大王椰子的枯葉在她旁邊，
      機車也倒地」、「（椰子樹距離你家多遠？）差不多2、3
      公尺，椰子樹在36號正門口」、「（原告發生車禍的前後
      ，是否有常常看到大王椰子樹有枯葉？）有，機率很高，
      我自己也曾經騎機車，被椰子樹枯葉打中前車輪，只是沒
      有打中我而已」等語（卷第69頁）。查證人甲○○與兩造
      均無利害關係，所為證詞應可採信。其雖未親眼目睹系爭
      樹木枯葉掉落致原告人車倒地，惟其確於聽聞原告機車倒
      地聲後見椰樹枯葉在原告倒地處旁，而證人吳姵姝住於該
      處，亦經常看見路旁椰樹枯葉掉落，則原告係因系爭樹木
      枯葉掉落碰觸而人車倒地，非無可能。參以證人即原告服
      務之北區房屋仲介股份有限公司同事戊○○亦到院證稱：
      「我是接到原告的電話，原告說她被椰子樹的樹葉砸到，
      叫我去幫忙她，當時聽她講話的聲音很痛苦，後來我有去
      現場，並打電話叫孫主管來現場，我有把枯葉帶回去公司
      ，但事隔太久，已經爛掉被丟棄」、「（樹葉）大約有
      170 至180公分長，連接樹幹的部分是枯黃，但葉子還有
      點綠綠的」等語（第71頁），與原告所述大致相符。雖其
      所述車禍情節係聽聞自原告，惟查原告於車禍當時受有右
      橈骨骨折併遠端橈尺骨關節脫臼等傷害，有診斷證明書一
      紙在卷可稽（第11頁），其時原告身心遭受極大痛苦，衡
      情應無暇捏造謊言及矇騙同事之必要，是認原告所述應非
      虛語。原告確係因遭新竹市○○路36號前之系爭樹木掉落
      之枯葉碰觸而人車倒受傷，堪以認定。
（二）被告就新竹市○○路36號前之系爭行道樹之管理有欠缺：
  １、按公有公共設施因設置或管理有欠缺，致人民生命、身體
      或財產受損害者，國家應負損害賠償責任，國家賠償法第
      3條第1項定有明文。次按國家賠償法第3條所定之國家賠
      償責任，係採無過失主義，即以該公共設施之設置或管理
      有欠缺，並因此欠缺致人民受有損害為其構成要件，非以
      管理或設置機關有過失為必要。最高法院著有85年台上字
      第2776號判例。是國家賠償法第3條第1項所規定公有公共
      設施因設置或管理欠缺而生之國家賠償責任，係採無過失
      責任賠償主義，不以故意或過失為責任要件，祇須公有之
      公共設施因設置或管理有欠缺，致人民生命、身體或財產
      受損害，國家或其他公法人即應負賠償責任，至國家或其
      他公法人對該設置或管理之欠缺有無故意或過失，或於防
      止損害之發生已否善盡其注意義務，均非所問（最高法院
      73年度台上字第5824號裁判要旨參照）。
  ２、查系爭大王椰屬於棕櫚科椰子類植物，樹高可達20公尺，
      葉叢生於頂，葉拖長達3公尺，花軸約90公分，雖一般均
      種植為景觀或行道樹，但因樹幹光滑，高聳直立，維護管
      理本較一般喬木不易。被告雖辯稱其有按年編列預算並委
      託廠商進行全市行道樹之修剪，其中新竹市○○路段○道
      樹之修剪期間，分別為92年1月20日至25日、92年12月15
      日至18日；嗣新竹市政府於93年2月27日將上開「公有公
      共設施即行道樹」移轉予新竹市○○路燈管理所管理，新
      竹市○○路燈管理所旋即按修剪周期而於93年11月3日至
      12月7日就上開路段實施修剪維護，足見無論新竹市政府
      或新竹市○○路燈管理所對於上開行道樹之管理維護並無
      欠缺云云，並於本院94年度國字第8號國家賠償事件（業
      經撤回）提出工程合約、監工日報、施工前後照片為佐，
      此據本院調取前揭全卷核閱無訛。惟查被告自承其委託廠
      商就系爭路段進行行道樹之修剪工程期間，分別為92 年1
      月20日至25日、92年12月15日至18日、93年11月3日至12
      月7日，故在92年12月19日至93年11月2日長達10月餘之期
      間，被告顯然並未就系爭大王椰樹進行維護、管理或修剪
      ，則此長達10個月之期間實難以想像無任何枯萎椰葉掉落
      。查原告係於93年5月19日在系爭路段遭系爭大王椰掉落
      之枯萎椰葉碰觸致人車倒地受傷，故就事故發生之時間點
      而言，恰為被告疏於維護管理之期間，且證人甲○○亦證
      稱其經常於上開路段看見掉落之大王椰枯葉等語，足見被
      告確有疏未管理維護，致系爭樹木枯葉掉落碰擊行經該處
      之原告，難謂其管理上無欠缺，被告事後辯稱有定期修剪
      ，已盡注意之能事，管理上無欠缺云云，亦不足採。
（三）被告就上開公有公共設施之管理有欠缺，與原告之受傷有
      相當因果關係，且原告並無過失，被告不得主張過失相抵
      ：
  １、被告對於系爭大王椰樹未善盡管理維護之責，已如前述。
      原告於事故發生當時，乃騎乘機車途經事發路段，固應注
      意車前狀況，惟系爭大王椰枯葉葉拖可長達3公尺，於葉
      拖挾帶葉脈自天空無聲無息掉落，非但甚為沈重，且極易
      令人驚嚇，自難期原告為閃避措施，又原告係因被告設置
      之行道樹怠於修剪致遭枯萎椰葉碰觸而人車倒地，因而身
      體受有損害，兩者間顯有直接因果關係，被告辯稱本件車
      禍發生係因原告過度慌張處理不當所致，與被告設置之行
      道樹管理維護無相當因果云云，顯非可採。
  ２、又民法第217條所謂被害人與有過失，必須其行為與加害
      人之行為，為損害之共同原因，而其過失行為並為有助成
      損害之發生或擴大之行為者，始屬相當。本件車禍之發生
      ，既係因原告管理維護之大王椰樹怠於修剪，致枯萎椰葉
      掉落，原告騎機車突遇空中巨大沈重落葉，實無從防範或
      閃避，無應注意能注意而不注意之過失情事可言，自無民
      法第217條過失相抵規定之適用。
（四）次按，國家損害賠償，除依本法規定外，適用民法規定，
      國家賠償法第5條定有明文。被告應依國家賠償法第3條第
      1項規定負本件國家賠償責任，已如前所述，則其損害賠
      償範圍應依民法之規定。茲就原告請求之金額分述如下：
  １、醫療費用：原告主張其因本件車禍受傷，陸續於馬偕醫院
      、國泰醫院、華信中醫診所治療，支出醫療費用合計
      13,192元，業據提出診斷證明書、醫療費用收據為證，並
      為被告所不爭，自堪信為真實，應予准許。
  ２、減少勞動能力之損害部分：原告主張其於上開意外事故發
      生時，係在北區房屋仲介股份有限公司擔任業務員，每月
      所受領之薪津除固定本薪外，尚包括業務獎金及全勤獎金
      ，惟因上開意外事故之發生，導致原告除無法正常推展買
      賣不動產之業務外，更直接影響原告之實際出勤狀況，致
      使原告無法按往例領取公司每月份支付之全勤津貼3,000
      元，爰請求93年5月份及6月份之全勤津貼損失合計6,000
      元，並提出北區房屋仲介股份有限公司92年1月起至93年
      12月止之薪獎清單為證，被告對此數額亦不爭執，自應准
      許。
  ３、非財產上損害：又不法侵害他人之身體者，被害人雖非財
      產上之損害，亦得請求賠償相當之金額，民法第195條第1
      項定有明文。原告主張其為空中商專二專部畢業，自90年
      2月起進入北區房屋仲介股份有限公司任職業務員，月薪
      視業績3萬元至10萬元不等，因夫失蹤去向不明，現獨力
      扶養3位子女等情，業據其提出薪資單為證，復為被告所
      不爭，而原告因本件車禍受有右橈股骨折併遠端橈尺骨關
      節脫位之傷害，除行鋼釘骨板固定術及拔除鋼釘共住院6
      日外，日常生活及行動均受影響而不便，有診斷證明書附
      卷可稽，是其精神上自受有相當痛苦，本院斟酌原告前開
      身分、地位及經濟狀況，認原告之請求以15萬元為適當，
      其餘超過部分，則屬無據。
六、綜上，原告本於國家賠償法第3條第1項規定，請求被告給付
    169,192元，及自起訴狀繕本送達翌日即95年6月6日起至清
    償日止，按年息5%計算之利息，洵屬有據，應予准許，其餘
    超過部分，則無理由，應予駁回。
七、本判決原告勝訴部分金額未逾50萬元，依民事訴訟法第389
    條第1項第5款規定，應依職權宣告假執行。
八、本件判決之基礎已臻明確，兩造其餘之攻擊、防禦方法及舉
    證，核與判決結果無影響，爰不一一予以論列，併此敘明。
九、據上論結：本件原告之訴為一部有理由，一部無理由。依民
    事訴訟法第79條、第389條第1項第5款，判決如主文。
中　　華　　民　　國　　96　　年　　1　　月　　5  　　日
                  民事第二庭    法　官　楊明箴
以上正本係照原本作成。
如對本判決上訴，須於判決送達後20日內向本院提出上訴狀。
中　　華　　民　　國　　96　　年　　1　　月　　5  　　日
                                書記官　許麗汝
